臺灣臺中地方法院小額民事判決
111年度沙小字第632號
原      告  富邦產物保險股份有限公司

法定代理人  賴榮崇  
訴訟代理人  莊子賢律師
被      告  馮俊娟  
上列當事人間請求侵權行為損害賠償（交通）事件，經本院於民
國111年10月19日言詞辯論終結，判決如下：
    主      文
被告應給付原告新臺幣貳萬伍仟貳佰零肆元，及自民國一一一年
七月二十九日起至清償日止，按週年利率百分之五計算之利息。
原告其餘之訴駁回。
訴訟費用新臺幣壹仟元，其中新臺幣參佰壹拾元由被告負擔，其
餘新臺幣陸佰玖拾元由原告負擔。
本判決原告勝訴部分得假執行。但被告如以新臺幣貳萬伍仟貳佰
零肆元為原告預供擔保後，得免為假執行。
    事實及理由
一、原告主張：（一）被告於民國109年5月24日5時58分許駕駛
    車牌號碼000-0000號自用小客車，沿臺中市外埔區外埔路由
    西向東方向行駛，行經臺中市○○區○○路○○○路○○號誌交岔路
    口，且外埔路口有劃設白色倒三角形之讓路線為支線道，被
    告卻疏未注意應暫停讓幹線道車先行，即貿然進入上開交岔
    路口，適有原告所承保之訴外人黃美娥所有並由訴外人姚吾
    龍駕駛車牌號碼0000-00號自用小客車（下稱系爭車輛），
    沿臺中市外埔區中山路由南向北方向行駛，行經上開交岔路
    口，亦疏未注意減速慢行，作隨時停車之準備，即貿然進入
    上開交岔路口，兩車因而發生碰撞，致系爭車輛受損，經送
    修支出修理費用新臺幣（下同）80,864元（包含烤漆及鈑金
    費用12,936元、工資18,085元、零件費用49,843元），原告
    已依保險契約賠付完畢，爰依保險法第53條及民法第191條
    之2、第196條規定提起本件訴訟。（二）關於本件交通事故
    ，被告應負百分之70肇事責任，原告承保系爭車輛應負百分
    之30肇事責任等語。並聲明：被告應給付原告80,864元及自
    起訴狀繕本送達被告之翌日（即111年7月29日）起至清償日
    止，按週年利率百分之5計算之利息。
二、被告則以：（一）關於本件交通事故，伊認為伊的肇事責任
    比例為百分之30，對方駕駛即訴外人姚吾龍的肇事責任比例
    為百分之70。（二）伊的車也有修，訴外人姚吾龍也要賠伊
    嗎？又伊給付訴外人姚吾龍，與保險公司沒關係等語資為抗
    辯。並聲明：（一）原告之訴駁回。（二）如受不利判決，
    願供擔保，請准宣告免為假執行。
三、本院之判斷：
（一）原告主張：被告於109年5月24日5時58分許駕駛車牌號碼0
      00-0000號自用小客車，沿臺中市外埔區外埔路由西向東
      方向行駛，行經臺中市○○區○○路○○○路○○號誌交岔路口，
      且外埔路口有劃設白色倒三角形之讓路線為支線道，被告
      卻疏未注意應暫停讓幹線道車先行，即貿然進入上開交岔
      路口，適有原告所承保之訴外人黃美娥所有並由訴外人姚
      吾龍駕駛車牌號碼0000-00號自用小客車（即系爭車輛）
      ，沿臺中市外埔區中山路由南向北方向行駛，行經上開交
      岔路口，亦疏未注意減速慢行，作隨時停車之準備，即貿
      然進入上開交岔路口，兩車因而發生碰撞，致系爭車輛受
      損，經送修支出修理費用80,864元（包含烤漆及鈑金費用
      12,936元、工資18,085元、零件費用49,843元），原告已
      依保險契約賠付完畢。且關於本件交通事故，被告應負百
      分之70肇事責任，原告承保系爭車輛應負百分之30肇事責
      任等情，並提出行車執照、估價單、車損照片、電子發票
      證明聯、道路交通事故現場圖、臺中市政府警察局道路交
      通事故當事人登記聯單、初步分析研判表等影本為證（見
      本院卷第19至51頁），被告則辯稱：關於本件交通事故，
      伊認為伊的肇事責任比例為百分之30，對方駕駛即訴外人
      姚吾龍的肇事責任比例為百分之70等語，經查：
　　1.本院依職權向臺中市政府警察局大甲分局調閱本件交通事
      故調查資料核閱屬實，且觀諸卷附道路交通事故現場圖記
      載：於109年5月24日5時58分許，馮俊娟駕駛車牌號碼000
      -0000號自用小客車，沿臺中市外埔區外埔路由西向東方
      向行駛，及姚吾龍駕駛車牌號碼0000-00號自用小客車（
      即系爭車輛），沿臺中市外埔區中山路由南向北方向行駛
      ，兩車在臺中市外埔區外埔路與中山路之交岔路口發生擦
      撞等情（見本院卷第63頁）。
　　2.臺中市外埔區中山路為雙向2線道，及臺中市外埔區外埔
      路為1線道，及外埔路之路口有劃設白色倒三角形之讓路
      線，及臺中市○○區○○路○○○路○○○路○○設○○○號誌等情，有
      道路交通事故現場圖及現場照片在卷可稽（見本院卷第63
      頁及第75至78頁），足見於上開無號誌之交岔路口處，中
      山路為雙向2線之幹線道，外埔路為1線之支線道。
　　3.原告主張其承保訴外人黃美娥所有系爭車輛，因本件交通
      事故受損，經送修支出修理費用80,864元（包含烤漆及鈑
      金費用12,936元、工資18,085元、零件費用49,843元），
      其已依保險契約賠付完畢等情，業據其提出與所述相符之
　　　行車執照、估價單、車損照片、電子發票證明聯等影本為
      證，應堪信為真實。　
    4.綜上，足認被告於109年5月24日5時58分許駕駛車牌號碼0
      00-0000號自用小客車，沿臺中市外埔區外埔路由西向東
      方向行駛，行經臺中市○○區○○路○○○路○○號誌交岔路口，
      因疏未注意應暫停讓幹線道車先行，即貿然進入上開交岔
      路口，適有原告所承保之訴外人黃美娥所有並由訴外人姚
      吾龍駕駛系爭車輛，沿臺中市外埔區中山路由南向北方向
      行駛，行經上開交岔路口，亦疏未注意減速慢行，作隨時
      停車之準備，即貿然進入上開交岔路口，兩車因而發生碰
      撞，致系爭車輛受損，經送修支出修理費用80,864元（包
      含烤漆及鈑金費用12,936元、工資18,085元、零件費用49
      ,843元），原告已依保險契約賠付完畢。
　  5.按汽車行駛至無號誌或號誌故障而無交通指揮人員指揮之
      交岔路口，支線道車應暫停讓幹線道車先行。未設標誌、
      標線或號誌劃分幹、支線道者，少線道車應暫停讓多線道
      車先行；車道數相同時，轉彎車應暫停讓直行車先行；同
      為直行車或轉彎車者，左方車應暫停讓右方車先行。但在
      交通壅塞時，應於停止線前暫停與他方雙向車輛互為禮讓
      ，交互輪流行駛，道路交通安全規則第102條第1項第2款
      定有明文。次按行經設有彎道、坡路、狹路、狹橋、隧道
      、學校、醫院標誌之路段、道路施工路段、泥濘或積水道
      路、無號誌之交岔路口及其他人車擁擠處所，或因雨霧致
      視線不清或道路發生臨時障礙，均應減速慢行，作隨時停
      車之準備，道路交通安全規則第93條第1項第2款亦有明定
      。復按讓路線，用以警告車輛駕駛人前有幹線道應減速慢
      行，或停車讓幹線道車先行。視需要設於支線道之路口，
      或讓路標誌將近之處，在雙車道路面上，依遵行方向設於
      右側道之中心部位。本標線線型為白色倒三角形，如路口
      未設行人穿越道線，則加繪兩條平行白虛線，間隔30公分
      ，線段長60公分，線寬30公分，間距40公分，道路交通標
      誌標線號誌設置規則第172條亦有明文。
　　6.查被告與訴外人姚吾龍駕車自應注意上開規定，而被告駕
      駛車牌號碼000-0000號自用小客車，於前揭時間，沿臺中
      市外埔區外埔路由西向東方向行駛，行經臺中市○○區○○路
      ○○○路○○號誌交岔路口，因疏未注意應暫停讓幹線道車先
      行，即貿然進入上開交岔路口，適有原告所承保之訴外人
      黃美娥所有並由訴外人姚吾龍駕駛系爭車輛，沿臺中市外
      埔區中山路由南向北方向行駛，行經上開交岔路口，亦疏
      未注意減速慢行，作隨時停車之準備，即貿然進入上開交
      岔路口，兩車因而發生碰撞，被告確有過失至明。
（二）按因故意或過失，不法侵害他人之權利者，負損害賠償責
      任；汽車、機車或其他非依軌道行駛之動力車輛，在使用
      中加損害於他人者，駕駛人應賠償因此所受之損害，民法
      第184條第1項前段、第191條之2前段分別定有明文。復按
      被保險人因保險人應負保險責任之損失發生，而對於第三
      人有損失賠償請求權者，保險人得於給付賠償金額後，代
      位行使被保險人對於第三人之請求權。但其所請求之數額
      ，以不逾賠償金額為限，保險法第53條第1項亦有明定。
      查原告承保訴外人黃美娥所有系爭車輛，因本件交通事故
      受損，經送修支出修理費用80,864元（包含烤漆及鈑金費
      用12,936元、工資18,085元、零件費用49,843元），其已
      依保險契約賠付完畢等情，原告已依保險契約賠付完畢等
      情已如前述，是以，被告之過失行為與系爭車輛受損間，
      具有相當因果關係，被告應負侵權行為之損害賠償責任，
      而原告既已依保險契約給付被保險人即訴外人黃美娥賠償
      金額，自得依保險法第53條規定，代位行使訴外人黃美娥
      對被告之侵權行為損害賠償請求權。　　　
（三）被告固辯稱：伊的車也有修，訴外人姚吾龍也要賠伊嗎？
      又伊給付訴外人姚吾龍，與保險公司沒關係等語，惟查：
　　1.按保險法第53條第1項前段規定保險人之代位權，係債權
      之法定移轉，不待被保險人另為債權讓與之表示，此與民
      法第294條規定之債權讓與，係基於法律行為（準物權行
      為），非經讓與人或受讓人通知債務人，對於債務人不生
      效力者迥異（最高法院106年度臺上字第439號民事裁判意
      旨參照）。
    2.查原告承保訴外人黃美娥所有系爭車輛，因本件交通事故
      受損，經送修支出修理費用80,864元（包含烤漆及鈑金費
      用12,936元、工資18,085元、零件費用49,843元），原告
      已依保險契約賠付完畢，且原告依保險法第53條規定，代
      位行使被保險人即訴外人黃美娥對被告之侵權行為損害賠
      償請求權等情已如前述，揆諸前揭說明，原告係受讓訴外
      人黃美娥對被告之侵權行為損害賠償請求權，而被告所辯
      前情，充其量僅涉及其與訴外人姚吾龍間就本件交通事故
      之損害賠償事宜，顯與訴外人黃美娥無涉，自無從以之對
      抗原告。
　　3.從而，被告所辯前詞，尚非可採。　
（四）又按不法毀損他人之物者，應向被害人賠償其物因毀損所
      減少之價額，民法第196條定有明文。而所謂請求賠償物
      被毀損所減少之價額，得以修復費用為估定標準，但以必
      要者為限，例如修理材料以新品換舊品，應予折舊（參見
      最高法院77年度第9次民事庭會議決議）。查系爭車輛經
      送修支出修理費用80,864元（包含烤漆及鈑金費用12,936
      元、工資18,085元、零件費用49,843元）等情已如前述，
      其中零件部分係以新品替換舊品，自應扣除折舊部分。且
      依行政院所頒「固定資產耐用年數表」及「固定資產折舊
      率表」之規定，自用小客車之耐用年數為5年，及依定率
      遞減法每年折舊千分之369，而實際使用年數逾耐用年數
      ，其最後1年之折舊額，加歷年折舊累計額，總和不得超
      過該資產成本原額之10分之9。以及依卷附系爭車輛之行
      車執照記載出廠時間為96年11月，迄至109年5月24日本件
      交通事故發生日止，其使用期間已逾5年，準此，原告得
      請求之零件費用為4,984元（計算式：49843×〈1－9/10〉＝49
      84.3，小數點以下四捨五入），再加計烤漆及鈑金費用12
      ,936元、工資18,085元，是以，系爭車輛之修復必要費用
      合計36,005元。
（五）另按損害之發生或擴大，被害人與有過失者，法院得減輕
      賠償金額，或免除之。重大之損害原因，為債務人所不及
      知，而被害人不預促其注意或怠於避免或減少損害者，為
      與有過失。前2項之規定，於被害人之代理人或使用人與
      有過失者，準用之，民法第217條定有明文，其立法目的
      在於平衡被害人與加害人之賠償責任，即於被害人本身或
      其代理人或使用人對於損害之發生或擴大與有過失時，由
      法院斟酌情形，減輕或免除加害人之賠償金額，以免失諸
      過苛。因之不論加害人之行為係故意或過失，僅須被害人
      或其代理人或使用人就損害之發生或擴大，有應負責之事
      由，不問其係出於故意或過失，基於衡平原則及誠實信用
      原則，即有該法條所定過失相抵原則之適用（最高法院93
      年度臺上字第1899號民事裁判意旨參照）。查被告駕駛車
      牌號碼000-0000號自用小客車，於前揭時間，沿臺中市外
      埔區外埔路由西向東方向行駛，行經臺中市○○區○○路○○○
      路○○號誌交岔路口，因疏未注意應暫停讓幹線道車先行，
      即貿然進入上開交岔路口，適有原告所承保之訴外人黃美
      娥所有並由訴外人姚吾龍駕駛系爭車輛，沿臺中市外埔區
      中山路由南向北方向行駛，行經上開交岔路口，亦疏未注
      意減速慢行，作隨時停車之準備，即貿然進入上開交岔路
      口，兩車因而發生碰撞等情已如前述，可見訴外人姚吾龍
      就本件損害之發生亦有過失甚明，原告依保險法第53條規
      定，代位行使訴外人黃美娥對被告之侵權行為損害賠償請
      求權，揆諸前揭說明，對於訴外人姚吾龍就損害之發生亦
      有過失乙節，自有過失相抵原則之適用。經本院審酌雙方
      肇事原因、過失情節及程度等一切情狀，認被告就本件損
      害之發生應負百分之70之過失責任，訴外人姚吾龍就本件
      損害之發生應負百分之30之過失責任，是以，本院依上開
      情節，減輕被告百分之30之賠償金額。綜上以析，原告所
      得請求損害賠償金額計25,204元（計算式：36005×70%＝25
      203.5，小數點以下四捨五入）。　　　
（六）再按給付有確定期限者，債務人自期限屆滿時起，負遲延
      責任；給付無確定期限者，債務人於債權人得請求給付時
      ，經其催告而未為給付，自受催告時起，負遲延責任。其
      經債權人起訴而送達訴狀，或依督促程序送達支付命令，
      或為其他相類之行為者，與催告有同一之效力，民法第22
      9條第1項、第2項分別定有明文。又按遲延之債務，以支
      付金錢為標的者，債權人得請求依法定利率計算之遲延利
      息。但約定利率較高者，仍從其約定利率；應付利息之債
      務，其利率未經約定，亦無法律可據者，週年利率為百分
      之5，民法第233條第1項、第203條亦分別明定。查本件原
      告對被告之侵權行為損害賠償債權，核屬無確定期限之給
      付，既經原告提起本件民事訴訟，且起訴狀繕本業於111
      年7月28日合法送達被告，有送達證書在卷可佐，則被告
      迄未給付，應負遲延責任，是以，原告請求自起訴狀繕本
      送達被告之翌日即111年7月29日起至清償日止，按週年利
      率百分之5計算之法定遲延利息，核無不合，應予准許。
（七）從而，原告依據保險代位及侵權行為之法律關係，請求被
      告給付25,204元及自起訴狀繕本送達被告之翌日（即111
      年7月29日）起至清償日止，按週年利率百分之5計算之利
      息，為有理由，應予准許，至逾此部分之請求，則屬無據
      ，應予駁回。
四、本件原告勝訴部分，依民事訴訟法第436條之20規定，應依
    職權宣告假執行。另依民事訴訟法第436條之23、第436條、
    第392條第2項規定，依被告之聲請，職權酌定相當之擔保金
    額，宣告被告預供擔保而免為假執行。
五、本件依民事訴訟法第79條、第436條之19條第1項規定，確定
    其訴訟費用額為第一審裁判費1,000元，應由被告負擔100分
    之31即310元，其餘100分之69即690元則由原告負擔。
中　　華　　民　　國　　111 　年　　11　　月　　23　　日
                  沙鹿簡易庭  法  官  賴秀雯
以上正本係照原本作成。
如不服本判決，應於送達後20日內，以判決違背法令為理由，向
本院提出上訴狀並表明上訴理由（上訴理由應表明一、原判決所
違背之法令及其具體內容；二、依訴訟資料可認為原判決有違背
法令之具體事實），如於本判決宣示後送達前提起上訴者，應於
判決送達後20日內補提上訴理由書（須附繕本）。如委任律師提
起上訴者，應一併繳納上訴審裁判費。
中　　華　　民　　國　　111 　年　　11　　月　　23　　日
                              書記官  陳任鈞